最高法院刑事判決　　　　　　　　　　　　　　　八十六年度台上字第五四七七號
　　上　訴　人　甲○○
右上訴人因業務上過失致人於死案件，不服台灣高等法院中華民國八十五年十月廿九
日第二審判決（八十五年度交上訴字第一二九號，起訴案號：台灣士林地方法院檢察
署八十四年度偵字第一○二七三號），提起上訴，本院判決如左：
    主  文
原判決撤銷，發回台灣高等法院。
    理  由
本件原判決認定上訴人甲○○係志信運輸倉儲股份有限公司（以下簡稱志信公司）之
拖車司機，為從事駕駛業務之人，於民國八十四年十一月七日上午九時五十分許，駕
駛該公司所有新出廠尚待掛牌之曳引車，沿台北縣汐止鎮○○路○段，由台北往基隆
方向行駛，於右轉進新台五線時，應注意右側直行，由郭子維駕駛後載其友人林增勇
，車牌號碼ＡＤＱ－二八二號機車，並能注意讓該直行機車先行竟疏未注意，貿然右
轉，而與右側直行之機車發生擦撞，曳引車右前輪擦撞機車前輪，致使機車倒地，郭
子維因此受有腹、背壓挫傷併大量內出血，經送醫急救，因失血性休克死亡等情，因
而撤銷第一審判決，改判仍論處上訴人從事業務之人，因業務上之過失致人於死罪刑
，固非無見。
惟查：刑法第二百七十六條第二項之業務上過失致人於死罪，以行為人有應注意、能
注意而不注意之過失為前提，此項犯罪構成要件事實，並應於事實欄內詳予記載，然
後於理由內說明其認定之理由及依據，使事實理由兩相一致，方為適法。原判決於事
實欄固記載「上訴人駕車沿台北縣汐止鎮○○路○段由南向北行駛，於右轉進入新台
五時，應注意右側直行，由郭子維所駕駛，後載其友人林增勇，車牌號碼ＡＤＱ－
二八二號機車，並能注意讓該直行機車先行，竟疏未注意，貿然右轉，而與右側直行
之機車發生擦撞，……」等情，但理由欄內則僅說明上訴人如何有應注意而未注意之
情形。而於上訴人當時係如何之「能注意」，則未說明其認定之理由及依據，已嫌判
決理由不備。又上訴人一再辯稱：「不知道有沒有撞到人」（警卷第四頁反面）、「
當時沒感覺，因在彎道上，也沒有聽到聲音」（第一審卷第十四頁）、「我覺得我當
時並無撞到被害人，也無壓過被害人」（原審卷第六十六頁反面）等語，原判決初竟
說明「右開事實業據上訴人甲○○坦承不諱」，繼又謂「被告（上訴人）辯稱肇事當
時不知有無發生擦撞情事，顯不足採」云云，除與卷內資料不相符合外，即理由欄前
後之說明，亦屬矛盾。另證人蔡錫全雖證稱：「當天下午有去看肇事曳引車，發現車
子前輪胎有擦痕，但不能認定是否機車的痕跡，當天晚上就把車子拖回派出所，刑事
三組就採證，在輪弧發現有一點點機車保險桿塑膠片」等語，惟依其上開供述，上訴
人駕駛之曳引車右前輪胎之擦痕既不能認定係與機車擦撞之痕跡，自應進一步比對並
查明在該「輪弧上發現之機車保險桿塑膠片」，是否為被害人郭子維之機車所留﹖以
查明郭子維之機車是否確與曳引車右前輪擦撞﹖機車之何部位擦撞曳引車右前輪﹖原
審對此關涉上訴人是否及應負如何過失責任之事項未詳予查明，遽援引蔡錫全之上開
供述為「曳引車右前輪擦撞郭子維駕駛之機車前輪」之判決基礎之一，亦嫌速斷而不
足以昭折服。上訴意旨指摘原判決違法，非無理由，認應發回更審，期臻翔適。
據上論結，應依刑事訴訟法第三百九十七條、第四百零一條，判決如主文。
中      華      民      國    八十六    年      九      月     十七     日
                              最高法院刑事第四庭
                                  審判長法官  莊  來  成
                                        法官  曾  有  田
                                        法官  王  德  雲
                                        法官  謝  俊  雄
                                        法官  林  永  茂
      右正本證明與原本無異
                                              書  記  官
中      華      民      國    八十六    年      九      月    二十三    日
